臺灣高等法院臺中分院民事判決
                                     110年度重上字第25號
上  訴  人  彰化縣○○鄉○○

法定代理人  梁慶堂  
訴訟代理人  曾耀聰律師
複  代理人  鄧雅旗律師
訴訟代理人  林春榮律師
複  代理人  林詩凱  
被  上訴人  黃昭好  
            陳濱樹  
            黃耀慶  
共      同
訴訟代理人  楊振裕律師
複  代理人  鄭絜伊律師
共      同
訴訟代理人  陳建勛律師
複  代理人  張智翔律師
上列當事人間請求清償借款事件，上訴人對於中華民國109年12
月1日臺灣彰化地方法院108年度重訴字第136號第一審判決提起
上訴，本院於民國110年11月16日言詞辯論終結，判決如下：
    主  文
一、原判決廢棄。
二、被上訴人黃昭好、陳濱樹應連帶給付上訴人新臺幣2,900萬
    元及按附表一編號1所示之利息及違約金。
三、被上訴人黃昭好、陳濱樹應連帶給付上訴人新臺幣692萬2,2
    53元及按附表一編號2所示之利息及違約金。
四、被上訴人黃昭好、黃耀慶應連帶給付上訴人新臺幣256萬8,6
    90元及按附表一編號3所示之利息及違約金。
五、第一、二審訴訟費用由被上訴人黃昭好、陳濱樹連帶負擔93
    ％；被上訴人黃昭好、黃耀慶連帶負擔7％。
六、本判決所命給付，於上訴人以新臺幣1,283萬元供擔保後得
    假執行；但被上訴人如以新臺幣3,849萬0,943元預供擔保，
    得免為假執行。
    事實及理由
一、上訴人主張：
  ㈠被上訴人黃昭好於民國107年7月26日，邀同被上訴人陳濱樹
    為連帶保證人，並以附表二編號3所示15筆土地設定抵押，
    向上訴人借款新臺幣(下同)2,600萬元，約定借款期間自107
    年7月27日起至110年7月27日止。另於107年8月14日增貸300
    萬元，約定借款期間自107年8月15日起至110年7月27日止，
    合計借款2,900萬元；均約定按月付息，到期還本；約定利
    率以中華郵政股份有限公司一年期定儲機動利率（立據時及
    現在利率均為1.06%）為指標利率，加碼1.3%（即年息2.36%
    ）計算借款利息。未按期攤還本金或繳納利息時，本金自到
    期日起，利息自應繳日起，逾期6個月以內部分，按借款利
    率10%，逾期6個月以上部分，按借款利率20%計付違約金。
    上訴人各於107年7月27日放款2,600萬元，107年8月15日放
    款300萬元至黃昭好帳戶。詎黃昭好僅繳息至107年8月27日
    ，自107年9月27日起均未按期繳納利息，此債務視為全部到
    期。
  ㈡被上訴人黃昭好另於107年7月26日，邀同被上訴人陳濱樹為
    連帶保證人，並以附表二編號3所示15筆土地設定抵押，向
    上訴人借款700萬元，約定借款期間自107年7月27日起至114
    年7月27日止。按月付息，約定利率以中華郵政股份有限公
    司一年期定儲機動利率（立據時及現在利率均為1.06%）為
    指標利率，至108年1月26日期間加碼0.925%（即年息1.985%
    ）；自108年1月17日起至108年7月26日止，加碼0.955%（即
    年息2.015%）；自108年7月27日起，加碼1.3%（即年息2.36
    %）計算借款利息。未按期攤還本金或繳納利息時，本金自
    到期日起，利息自應繳日起，逾期6個月以內部分，按借款
    利率10%，逾期6個月以上部分，按借款利率20%計付違約金
    。上訴人於107年7月27日放款700萬元至黃昭好帳戶。詎黃
    昭好僅攤還本息至107年8月27日，自107年9月27日起未按期
    攤還本息，本金尚欠692萬2,253元，依約定，此部分債務視
    為全部到期。
  ㈢被上訴人黃昭好另於103年9月18日，邀同被上訴人黃耀慶為
    連帶保證人，並以附表二編號2所示2筆土地設定第二順位抵
    押，向上訴人借款400萬元，約定借款期間自103年9月18日
    起至104年9月18日止。上訴人於103年9月18日放款至黃昭好
    帳戶。嗣104年8月20日申請借款400萬元，以借新還舊方式
    清償前述400萬元，新借款約定自104年8月21日起至105年8
    月21日止，上訴人亦於104年8月21日放款400萬元至黃昭好
    帳戶。嗣105年8月29日新借款再申請展期，並簽立本票，約
    定借款期間自105年8月30日起至110年8月30日止，分五年60
    期償還，按月平均攤付本息；約定借款利息以年息4.365%計
    算。逾期付息或到期未履行債務時，除按借款利率計付利息
    外，自逾期之日起6個月以內部分，加借款利率10%，逾期6
    個月以上部分，加借款利率20%計付違約金。詎黃昭好僅繳
    息至107年7月30日，自107年8月30日起即未按期繳納本息，
    尚欠本金256萬8,690元未清償。依約定此債務視為全部到期
    。
  ㈣爰依民法第474條第1項、第478條前段消費借貸及第272條第1
    項連帶保證之法律關係請求被上訴人連帶清償前開3 筆借款
    。並聲明：
    ⒈被上訴人黃昭好、陳濱樹應連帶給付上訴人2,900萬元及按
      附表一編號1所示之利息及違約金。
    ⒉被上訴人黃昭好、陳濱樹應連帶給付上訴人692萬2,253元
      及按附表一編號2所示之利息及違約金。
    ⒊被上訴人黃昭好、黃耀慶應連帶給付上訴人256萬8,690元
      及按附表一編號3所示之利息及違約金。
    ⒋願供擔保，請准宣告假執行。
  ㈤原審為上訴人敗訴之判決，上訴人聲明不服，提起上訴。並
    上訴聲明：
　　⒈原判決廢棄。
　　⒉被上訴人黃昭好、陳濱樹應連帶給付上訴人2,900萬元及按
      附表一編號1所示之利息及違約金。
　　⒊被上訴人黃昭好、陳濱樹應連帶給付上訴人692萬2,253元
      及按附表一編號2所示之利息及違約金。
    ⒋被上訴人黃昭好、黃耀慶應連帶給付上訴人256萬8,690元
      及按附表一編號3所示之利息及違約金。
    ⒌願供擔保，請准宣告假執行。
二、被上訴人方面：
  ㈠黃昭好、陳濱樹為夫妻，黃耀慶為黃昭好之姪子，黃昭好夫
    妻經營「阿濱黃昏市場」，黃耀慶協助經營。另甲○○任職於
    上訴人為保險部主任，主動向黃昭好表示可代為處理存、提
    款及辦理農會業務。詎甲○○於任職期間，竟冒用多人名義向
    上訴人貸款並盜領存款，被上訴人即為甲○○冒貸之被害人之
    一。
　㈡甲○○係事先要求被上訴人簽署多份借據、授信約定書、及空
    白本票，聲稱如果日後要循環撥用，不用再簽署。甲○○即利
    用此方式，在被上訴人已蓋章、簽名之借據、授信約定書、
    及本票上，自行填載借款金額並自行辦理對保，向上訴人申
    辦貸款。且將被上訴人指示伊清償貸款之款項擅自挪用，又
    持上開空白文件，擅自辦理展期、冒貸、增貸。又因甲○○利
    用黃昭好前去農會辦事之際，趁機盜蓋數量龐大的空白取款
    條，供其事後領款，致被上訴人無從發覺甲○○冒貸及盜領存
    款之事實。
　㈢關於2,900萬元及700萬元貸款部分：
　　黃昭好固曾於100年4月間，以附表二編號1所示15筆土地(嗣
    變更地號為附表二編號3所示)設定3,600萬元之最高限額抵
    押向上訴人借款，但實際僅借款1,000萬元，且已清償完畢
    。超過的部分，均為甲○○所冒貸。黃昭好雖曾於107年7月25
    日將該15筆土地之最高限額抵押提高為5,040萬元(如附表二
    編號3所示)，但最後並沒有借款。故系爭2,900萬元及700萬
    元之借款，均係甲○○冒貸。
　㈣關於400萬元貸款部分：　
　　黃昭好固曾於103年9月間，以附表二編號2所示2筆土地設定
    第二順位抵押權向上訴人借款400萬元，惟事後已委由甲○○
    清償完畢。則104年8月之借新還舊，或105年8月之展期，均
    係甲○○冒名辦理，核撥後之貸款，亦遭甲○○盜領。
　㈤甲○○為上訴人之受僱人，上訴人對於甲○○所為冒貸、盜領等
    侵權行為應依民法第188條規定與甲○○負連帶賠償責任。另
    乙種活期存款戶與銀行間為消費寄託關係，上訴人明知甲○○
    不得代客戶存、提款或保管存摺，甲○○卻持存摺、盜蓋空白
    取款條，盜領被上訴人之存款合計5,019萬2,300元，上訴人
    對被上訴人應不生清償效力，被上訴人自得依消費寄託物之
    法律關係，請求上訴人返還遭盜領之存款及請求損害賠償，
    並與本件上訴人之請求互為抵銷。
　㈥答辯聲明：
　　⒈上訴駁回。
　　⒉如受不利判決，願供擔保請准宣告免為假執行。
三、本件經依民事訴訟法第463條準用同法第270條之1第1項第3
    款規定，整理並協議簡化爭點如後：
  ㈠不爭執事項：
    ⒈事發當時，被上訴人黃昭好、陳濱樹為夫妻關係，被上訴
      人黃耀慶為黃昭好的姪子。黃昭好夫妻經營「阿濱黃昏市
      場」，黃耀慶協助經營。訴外人甲○○任職於上訴人農會擔
      任保險部主任。
    ⒉被上訴人黃昭好曾於100年4月7日提供坐落彰化縣○○鄉○○段
      0000地號(嗣變更地號為000地號)等15筆土地設定3,600萬
      元最高限額抵押權予上訴人，擔保之債務人包括被上訴人
      黃昭好、陳濱樹(原審卷一第151頁，即附表二編號1)。
    ⒊上開抵押權之限額於107年7月25日提高為5,040萬元(原審
      卷一第155頁，即附表二編號3) 。
    ⒋107年7月26日之2,600萬元、700萬元之借據及授信約定書(
      原審卷一第19頁、39、23、25頁)，以及107年8月14日300
      萬元之借據(原審卷一第21頁)，其上「黃昭好」、「陳濱
      樹」之印章及簽名均為真正。上開借據記載之借款人為黃
      昭好，連帶保證人為陳濱樹。
    ⒌上訴人於107年7月27日將700萬元及2,600萬元，107年8月1
      5日將300萬元，均匯入黃昭好0000-0-0帳戶(原審卷一第
      305、306頁)。
    ⒍上開700萬元及2,600萬元匯入黃昭好之帳戶後，其中3,020
       萬6,419元用以清償3,000萬元之貸款本息，37萬6,261 
      元用以支付電費，60萬轉入陳濱樹之帳戶(原審卷一第305
       頁) 。
    ⒎被上訴人黃昭好曾於103年9月17日提供坐落彰化縣○○鄉○○
      段0000○000000地號等2 筆土地設定480萬元之第二順位最
      高限額抵押權予上訴人(原審卷一第161頁，即附表二編號
      2) 。並於103年9月18日以黃耀慶為連帶保證人，向上訴
      人申貸400萬元(原審卷一第41、199 頁) 。上訴人於103
      年9月18日撥入黃昭好帳戶(原審卷一第278頁) 。
    ⒏104年8月20日辦理借新還舊400萬元之授信申請書、授信約
      定書上「黃昭好」、「黃耀慶」之簽名及印章均為真正(
      原審卷一第43、203、205頁)。
    ⒐上訴人於104年8月21日撥款400萬元入黃昭好帳戶，同日並
      清償400萬元之貸款本息合計400萬1,527元(原審卷一第28
      5頁)。
    ⒑105年8月29日辦理展期400萬元之本票、授信申請書、授信
      約定書上「黃昭好」、「黃耀慶」之簽名及印章均為真正
      (原審卷一第47、45、49、51頁)。
    ⒒105年8月29日400萬元的貸款，因為是展期，所以沒有實際
      撥款。
    ⒓本件上訴人所主張各筆貸款所約定之利息及違約金詳如附
      表一所示(被上訴人否認有上開貸款存在)。
  ㈡本件爭點：
    ⒈甲○○是否未經授權，以前開15筆土地所設定之最高限額抵
      押，冒用被上訴人黃昭好、陳濱樹名義，迄104年8月5 日
      止，陸續向上訴人借貸達3,000萬元？
    ⒉被上訴人黃昭好、陳濱樹是否已清償1,000萬元？該1,000
      萬元是否遭甲○○挪用？
    ⒊甲○○是否未經被上訴人授權，於提高15筆土地之最高限額
      抵押權之額度後，於107年7、8月間，冒用被上訴人黃昭
      好、陳濱樹名義，向上訴人貸款2,900萬元、及700萬元？
    ⒋甲○○是否未經被上訴人授權，冒用被上訴人黃昭好、黃耀
      慶名義，於104年8月21日向上訴人冒貸400 萬元(借新還
      舊)？並於105年8月30日辦理展期？
    ⒌被上訴人黃昭好、黃耀慶是否已清償其等於103年9月18日
      向上訴人借貸之400萬元？400萬元有無遭甲○○挪用？
    ⒍上訴人依借貸及連帶保證契約之法律關係，請求被上訴人
      清償如附表所示之借款、遲延利息及違約金，有無理由？
　　⒎被上訴人主張抵銷之抗辯，有無理由？　
四、得心證之理由：
  ㈠關於黃昭好邀同陳濱樹為連帶保證人，並以附表二編號1、3
    之15筆土地辦理抵押貸款部分(參附表三所示)：
　　⒈黃昭好於100年4月7日以附表二編號1等15筆土地為上訴人
      設定3,600萬元之最高限額抵押權，於同月11日完成登記
      ，所擔保之債務人包括黃昭好、陳濱樹，此有設定契約書
      及上開15筆土地之登記謄本在卷可稽(原審卷一第151～159
      頁)，被上訴人對此亦不爭執，此部分之事實已堪認定。
　　⒉依附表三編號1～10所示，該15筆土地設定3,600萬元之最高
      限額抵押權之後，即以黃昭好為借款人、陳濱樹為連帶保
      證人，陸續辦理借款、增貸及展期，迄107年7月25日抵押
      額度提高為5,040萬元之前，借款總金額累計達3,000萬元
      等情，亦有如附表三編號1～10之證據出處欄所載交易明細
      、借據、授信約定書等文件為證。
　　⒊黃昭好、陳濱樹固抗辯，上開借款，僅編號1之2,400萬元
      借款，其中之1,000萬元為黃昭好所借，其餘部分(包括日
      後之增貸、展期)均係甲○○冒名辦理等語。惟查：
　　　⑴證人甲○○固證稱：100年4月13日的貸款2,400萬元，其中
        共有1,000萬元是他們知道的，其他的貸款，係伊利用
        他們多簽空白借款申請書及借據的機會，陸續冒貸，才
        會變成3,000萬元等語(原審卷二第12～13頁、本院卷二
        第10～11頁)。然查，黃昭好、陳濱樹原本若只要貸款1,
        000萬元，只需簽立一份空白借據或申請書供甲○○使用
        即可，何需同時簽立多份空白借據與申請書與甲○○。參
        以黃昭好與陳濱樹經營阿濱黃昏市場多年，陳濱樹更曾
        擔任鄉長8年，均為被上訴人所不爭執，其等均有一定
        之社經地位及閱歷，應無草率在空白申請書及借據上簽
        名蓋章之理。
　　　⑵又上開15筆土地原本設定之最高限額抵押權為3,600萬元
        ，可貸款3,000萬元；嗣於107年7月25日又提高設定為5
        ,040萬元，可貸款4,200萬元，此均為被上人所知情(本
        院卷一第99頁)。衡情，若黃昭好、陳濱樹只需貸款1,0
        00萬元，根本無需一開始就設定3,600萬元，並於日後
        再提高為5,040萬元。黃昭好、陳濱樹設定如此高額之
        抵押權，亦與其辯稱只要借貸1,000萬元之事實不相符
        合。
　　　⑶另被上訴人核准第一筆2,400萬元之貸款後，係於100年4
        月13日將貸款金額直接匯入黃昭好「00000-0-0」帳戶
        內，此有帳戶之交易明細在卷可證(原審卷一第252頁)
        。上開帳戶在100年4月13日之前，僅餘3萬5,330元，益
        證黃昭好有相當之資金需求。衡情，於農會撥款後，理
        當確認貸款是否入帳，豈會任憑農會實際撥款2,400萬
        元之後，仍未提出任何質疑之理。
　　　⑷上開15筆土地設定之抵押權額度提高為5,040萬元之後，
        即陸續辦理本件系爭2,900萬元、及700萬元之貸款(詳
        附表三編號11～13)。借款總金額達3,600萬元，足以證
        明，黃昭好及陳濱樹亦知悉原先設定之3,600萬元最高
        限額抵押只能貸款3,000萬元，惟其等已有高於3,000萬
        元貸款之需求，始將最高限額抵押之額度提高為5,040
        萬元，至為灼然。
　　　⑸證人甲○○固證稱：當時陳濱樹要去紐西蘭投資，叫我把
        抵押權拉高，後來黃昭好認為2人年紀大了，不想再投
        資，所以決定不再貸款等語(本院卷二第11頁)。然查，
        15筆土地之抵押權設定於107年7月25日提高為5,040萬
        元之後，黃昭好、陳濱樹於翌日即在借據上簽名，完成
        借款手續(原審卷一第19、39頁)，再翌日，即107年7月
        27日，上訴人便將借款2,600萬元及700萬元撥入黃昭好
        帳戶內(原審卷一第27頁)。由上開貸款之流程可知，不
        論是抵押權額度之提高、簽署授信約定書及借據、以及
        上訴人之撥款，均係每日緊密進行，並無所謂黃昭好、
        陳濱樹後悔不擴大投資之情事。況且，倘黃昭好、陳濱
        樹已變更貸款之心意，理當要求甲○○取回其等簽名、用
        印之借據及授信約定書，詎竟未取回，亦有違常理。均
        足以證明，證人甲○○此部分之證詞實不足採信。
　　⒋上開2,600萬元及700萬元之借款撥入黃昭好帳戶之後，於
      同日即還款3,020萬6,419元(即先前貸款3,000萬元之本息
      )、支付電費37萬6,261元、轉帳60萬元至陳濱樹帳戶，有
      交易明細表在卷可證(原審卷一第27頁)。均係用於清償黃
      昭好之債務或陳濱樹之支出。
　　⒌107年8月15日增貸之300萬元撥款後，即以黃昭好之金融卡
      於8月16日轉帳支出10萬元、8月17日轉帳支出60萬元、8
      月20日轉帳支出120萬元、8月21日轉帳支出4萬元，有存
      款對帳單一份在卷可按(原審卷一第306頁)。而轉出之帳
      戶包括000000000000、00000000000號等帳戶，均係黃昭
      好於107年8月2日向上訴人申請金融卡取款轉帳入戶所申
      請之帳號，亦有申請書一份可按(本院卷一第189頁)。證
      人甲○○固證稱：申請書上之約定轉帳帳戶是伊請黃昭好在
      櫃台簽名用印之後，待黃昭好先行離去，伊再自行填寫(
      本院卷二第9頁)。惟觀之申請書編號7之帳號有塗改後再
      蓋用黃昭好印鑑章更正之痕跡，而證人甲○○亦表示，黃昭
      好離開後並沒有將印鑑章留給她，自不可能於發現填寫錯
      誤之後，再以黃昭好之印鑑章塗改更正。證人甲○○此部分
      之證述亦與事實不符。堪認申請書上所填寫之金融卡轉帳
      之帳戶，均係由甲○○與黃昭好當場確認無誤之後，始由甲
      ○○送件申請。則由黃昭好在300萬元撥款之前夕，與甲○○
      向上訴人申請金融卡之轉帳約定帳戶，撥款之後，陸續以
      該金融卡將撥款轉入黃昭好所約定之轉帳帳戶之中，更足
      以證明，黃昭好確實知悉將有300萬元增貸之款項撥入，
      至為灼然。其辯稱不知該筆貸款，亦非事實。
　　⒍黃昭好、陳濱樹固主張，曾委由甲○○清償1,000萬元，甲○○
      亦附和其說詞，證稱其二人確實有要伊還款1,000萬元，
      但伊沒有去還等語(本院卷二第11頁)。然查，1,000萬元
      並非小數，黃昭好等2人究竟係交付現金或指示甲○○以何
      帳戶內之款項清償1,000萬元，迄未舉證以實其說。況且
      ，證人甲○○另證稱：107年6月陳濱樹要去紐西蘭投資，有
      問她農會貸款設定還有多少，他們的認知是1,000萬元等
      語(原審卷二第13頁)。由此可知，陳濱樹、黃昭好在107
      年6月間仍自認1,000萬元並沒有清償。則黃昭好、陳濱樹
      主張已清償1,000萬元，顯係臨訟杜撰，不足為採。
　　⒎另證人甲○○證稱：伊曾自行製作「黃昏市場存摺明細」，
      以便與黃昭好對帳(本院卷二第30頁)。而觀之系爭「黃昏
      市場存摺明細」，有關本件以15筆土地設定抵押所辦理之
      借款、或下述以2筆土地設定抵押辦理之借款，均未記載
      於「黃昏市場存摺明細」之中(原審卷二第137～207頁)。
      顯然係因甲○○自認可以由黃昭好之貸款帳戶存摺所登錄資
      料即可查明，毋需另行紀錄。益證，黃昭好貸款帳戶內有
      關本件借款、增貸及還款等資料之紀錄，均屬事實，甲○○
      毋需對黃昭好有所掩飾，才沒有登記在其自行製作之「黃
      昏市場存摺明細」之中。
　　⒏基上，黃昭好與上訴人間確實有2,900萬元(其中300萬元為
      增貸)、及700萬元借款之合意甚明。茲上訴人既已將借款
      交付(撥款入帳)，且均用於支付黃昭好之債務或陳濱樹之
      支出，則兩造間之消費借貸契約即為成立。
　　⒐至於黃昭好、陳濱樹抗辯，甲○○並非上訴人信用部人員，
      不得辦理徵信業務等語。惟查，本件核貸之權限在上訴人
      ，甲○○或其他徵信人員並無核貸之權限。兩造間之消費借
      貸契是否成立，端視上訴人是否對黃昭好、陳濱樹為核貸
      之意思表示為定，縱上訴人以非信用部人員之甲○○辦理授
      信作業，僅涉及是否違反金融主管機關之管理規範而已，
      對於本件消費借貸契約之效力，並無影響。
　　⒑末查，此筆借款迄今僅部分清償(詳附表一編號1、2所示)
      ，而黃昭好、陳濱樹對於借貸契約中有關利息及違約金之
      約定均不爭執。則上訴人基於消費借貸契約及連帶保證之
      法律關係，請求主債務人黃昭好、連帶保證人陳濱樹連帶
      清償本息及違約金，即屬有據。
　㈡關於黃昭好邀同黃耀慶為連帶保證人，並以附表二編號2之2
    筆土地辦理抵押貸款部分(參附表四所示)：　　
　　⒈黃昭好於103年9月15日以附表二編號2所示2筆土地為上訴
      人設定480萬元第二順位抵押權，於同月16日完成登記，
      黃昭好並於103年9月18日簽署授信申請書向上訴人申貸40
      0萬元，雙方於103年9月18日簽立授信約定書、上訴人則
      於103年9月18日撥款400萬元至黃昭好「00000-0-0」帳戶
      內等事實，有設定契約書、他項權利證明書、授信申請書
      、約定書及交易明細表在卷可稽(原審卷一第161～165頁、
      第41頁、第53頁、第199頁、第201頁)，被上訴人對此亦
      不爭執，此部分之事實已堪認定。
　　⒉黃昭好、黃耀慶固辯稱：此筆借款事後已交待甲○○清償，
      故附表四編號2之借新還舊、及附表四編號3之展期，均係
      甲○○冒名辦理等語。惟查：
　　　⑴證人甲○○固附和黃昭好、黃耀慶之說詞，證稱：黃昭好
        是在104年2月16日要她還這400萬元(原審卷二第10頁、
        本院卷二第12頁)，惟對於黃昭好、黃耀慶要求伊清償
        此400萬元之資金來源，始終無法說明。
　　　⑵又105年8月30日辦理展期時，甲○○與借款人黃昭好辦理
        對保之地點為「○○村○○街000巷0號」即黃昭好住處(原
        審卷一第49頁)；然甲○○與保證人黃耀慶辦理對保之地
        點則為「農會信用部」(原審卷第51頁)。顯然與黃耀慶
        之授信約定書是另行簽定，並非如同甲○○所稱，是在黃
        昭好之住處事先蓋用多份空白文件備用。則黃昭好若認
        知400萬元已交待甲○○清償，自當將此事實告知身為連
        帶保證人之黃耀慶，已維護其權利，則黃耀慶理當知悉
        400萬元已清償之事實，豈有於借新還舊、或展期時，
        仍願前往農會信用部辦理對保，擔任保證人之理。
　　⒊另此筆貸款辦理借新還舊後，上訴人已於104年8月21日撥
      款400萬元至黃昭好之帳戶，隨即於同日清償舊有之貸款
      本息400萬1,527元，亦有交易明細表在卷可證(原審卷一
      第55頁)。顯見原有貸款400萬元確實沒有清償。且此筆40
      0萬元之款項入帳之前，黃昭好之存款帳戶餘額僅有4,417
      元，足證，黃昭好辯稱其帳戶內有足夠之金額清償此筆借
      款，因而交待甲○○清償借款一情，亦非事實。
　　⒋基上，黃昭好與上訴人確實有400萬元借款之合意，且上訴
      人已將借款交付，則消費借貸契約即為成立。又此筆借款
      迄今仍有本金256萬8,690元尚未清償完畢(參附表一編號3
      所示)，而黃昭好、黃耀慶對於借貸契約中有關利息及違
      約金之約定均不爭執，則上訴人基於消費借貸契約及連帶
      保證之法律關係，請求主債務人黃昭好、連帶保證人黃耀
      慶連帶清償本息及違約金，亦屬有據。
　㈢被上訴人所為抵銷抗辯部分：　
　　被上訴人抗辯甲○○為農會之職員，農會應就甲○○盜領存款行
    為，對被上訴人負連帶侵權行為之損害賠償責任；且甲○○盜
    領陳濱樹、黃昭好活期帳戶存款，對於陳濱樹、黃昭好不生
    清償之效力，雙方間之消費寄託關係仍然存在，陳濱樹、黃
    昭好仍得依消費寄託關係，請求上訴人返還遭甲○○盜領之存
    款而與本件借款互為抵銷等語。經查：
　　⒈甲○○證稱：我有偷蓋黃昭好、陳濱樹很多取款條；冒領的
      情形是我用事先蓋好的空白取款條，冒領的情形很多(原
      審卷二第10、12頁)；黃昏市場有時候需要匯款出去，我
      利用他拿來農會的時候在我桌上蓋好空白取款條等語(本
      院卷二第33頁)。可知，甲○○確實有以事先盜蓋之取款條
      ，盜領陳濱樹、黃昭好帳戶內存款或貸款之事實。
　　⒉按乙種活期存款戶與金融機關之間為消費寄託關係。第三
      人持真正存摺並在取款條上盜蓋存款戶真正印章向金融機
      關提取存款，金融機關不知其係冒領而如數給付時，為善
      意的向債權之準占有人清償，依民法第310條第2款規定，
      對存款戶有清償之效力（最高法院73年度第11次民事庭會
      議決議要旨參照）。查，證人甲○○在○○鄉農會擔任保險部
      主任，並非經辦存提款業務之人員，此為兩造所不執。依
      證人甲○○前開證述，其領取黃昭好帳戶存款，係持黃昭好
      交付之存摺及蓋用真正印鑑章之取款憑條而為之，參照上
      開說明，即屬債權證書之持有人、暨債權之準占有人。黃
      昭好復未證明上訴人知悉甲○○係冒領，則上訴人因不知冒
      領而如數給付，即屬善意的向債權之準占有人清償，對於
      存款戶亦有清償之效力。上訴人抗辯甲○○冒領或盜領黃昭
      好之存款，上訴人所為給付不生清償效力，雙方消費寄託
      法律關係仍然存在等語，即屬無據。
　　⒊又民法第188條所定僱用人之連帶賠償責任，係以受僱人因
      執行職務不法侵害他人之權利時，始有適用，倘係受僱人
      個人之犯罪行為而與執行職務無關，即與該條規定之要件
      不合，殊無因受僱人濫用職務、或利用職務上之機會、及
      與執行職務之時間或處所有密切關係之行為，其外觀在客
      觀上認與執行職務有關，不法侵害他人之權利，遽認僱用
      人應與該受僱人負連帶賠償責任(最高法院92年度台上字
      第485號、98年度台上字第763號判決參照)。本件甲○○乃
      上訴人保險部人員，並非經辦存、提款業務之人員，其利
      用陳濱樹、黃昭好之信任，將印鑑章交付伊代辦領款手續
      之機會，盜蓋印鑑章於取款條上，持向上訴人盜領存款，
      上開盜領之行為，純係甲○○個人之犯罪行為，與其執行職
      務無關，難認上訴人應就甲○○無關執行職務之個人犯罪行
      為，負連帶賠償責任。
　　⒋基上，黃昭好、黃耀慶依消費寄託關係或侵權行為之規定
      ，請求上訴人返還遭甲○○盜領之存款，或請求損害賠償，
      而與本件借款互為抵銷，自無理由。　　　
五、按借用人應於約定期限內，返還與借用物種類、品質、數量
    相同之物，民法第478條前段定有明文；另數人負同一債務
    ，明示對於債權人各負全部給付之責任者，為連帶債務，同
    法第272條第1項亦有明定。本件黃昭好向上訴人借款，並各
    以陳濱樹、黃耀慶為連帶保證人，各筆借款尚有如附表一所
    示之本金及利息、違約金未清償，已如前述，則上訴人依消
    費借貸契約及連帶保證之法律關係，請求❶被上訴人黃昭好
    、陳濱樹應連帶給付2,900萬元及按附表一編號1所示之利息
    及違約金，❷被上訴人黃昭好、陳濱樹應連帶給付692萬2,25
    3元及按附表一編號2所示之利息及違約金，❸被上訴人黃昭
    好、黃耀慶應連帶給付256萬8,690元及按附表一編號3所示
    之利息及違約金，均屬正當，應予准許。從而原審為上訴人
    敗訴之判決，尚有未洽，上訴人論旨指摘原判決不當，求予
    廢棄改判，為有理由，爰由本院廢棄改判如主文第二～四項
    所示。又兩造均陳明願供擔保宣告准免假執行，經核均無不
    合，爰分別酌定相當擔保金額准許之。
六、本件事證已臻明確，兩造其餘之攻擊或防禦方法及所用之證
    據，經本院斟酌後，認為均不足以影響本判決之結果，爰不
    逐一論列，附此敘明。
七、據上論結，本件上訴為有理由，爰判決如主文。　　　
中　　華　　民　　國　　110 　年　　11　　月　　30　　日
                  民事第七庭    審判長法　官  王　銘
　　　　　　　　　　　      　　　　　法　官  唐敏寶
　　　　　　　　　　　      　　　　　法　官  高英賓
正本係照原本作成。
如不服本判決，應於收受送達後二十日內向本院提出上訴書狀，
其未表明上訴理由者，應於提出上訴後二十日內向本院補提理由
書狀（均須按他造當事人之人數附繕本）。因疫情而遲誤不變期
間，得向法院聲請回復原狀。
上訴時應提出委任律師或具有律師資格之人之委任狀。委任有律
師資格者，另應附具律師資格證書及釋明委任人與受任人有民事
訴訟法第四百六十六條之一第一項但書或第二項所定關係之釋明
文書影本。如委任律師提起上訴者，應一併繳納上訴裁判費。

                                      書記官  吳伊婷

中　　華　　民　　國　　110 　年　　11　　月　　30　　日






附表一：
編號 借款人 連  帶 保證人 原貸金額(新台幣元) 尚欠債權本金(新台幣元)      利    息       違  約  金 1 黃昭好 陳濱樹 29,000,000  29,000,000 自民國107年8月27日起至清償日止，按年息2.36%計算。 自民國107年9月27日起至清償日止，逾期在6個以內者，按左列利率10%；逾期在6個月以上者，按左列利率20%計算。 2 黃昭好 陳濱樹  7,000,000   6,922,253 自民國107年8月27日起至108年1月26日止，按年息1.985%計算。 自民國107年9月27日起至清償日止，逾期在6個以內者，按年息2.36%之10%；逾期在6個月以上者，按年息2.36%之20%計算。      自民國108年1月27日起至108年7月26日止，按年息2.015%計算。       自民國108年7月27日起至清償日止，按年息2.36%計算。  3 黃昭好 黃耀慶 4,000,000   2,568,690 自民國107年7月30日起至清償日止，按年息4.365%計算。 自民國107年8月30日起至清償日止，逾期在6個以內者，按左列利率10%；逾期在6個月以上者，按左列利率20%計算。 

附表二：被上訴人設定抵押之情形
編號         抵押標的   登記日期   及字號     種類   擔保  總金額 最高可貸金額 證據出處 1 彰化縣○○鄉○○段0000、0000-0、0000-0、0000-00、0000-00、0000-00、0000-00、0000-00、0000-00、0000-00、0000-00、0000-00、0000-00、0000-00、0000-0地號等15筆 100年4月11日 ○○字第000000號 最高限額抵押 (第一順位) 3600萬元 3000萬元 原審卷一第151 2 彰化縣○○鄉○○段0000○000000地號等2筆 103年9月17日 ○○字第000000號 最高限額抵押(第二順位) 480萬元 400萬元 原審證一第161～165頁 3 彰化縣○○鄉○○○段000、000、000、000、000、000、000、000、000、000、000、000、000、000、000地號等15筆 (即編號1等15筆土地重測後之地號) 107年7月25日○○字第000000號 編號1之抵押權內容變更 5040萬元 4200萬元 原審卷一第155～156頁、185～189頁 

附表三：被上訴人以彰化縣○○鄉○○段0000地號等15筆土地辦
        理抵押借款之情形
編號 借款日期 借款金額  借款期間 連帶保證人 抵押權 借款條件     備    註  證據出處 1 100.04.13 2400萬元 100.04.13 ～ 102.04.13 陳濱樹 附表二編號1 按月繳息循環動用2年換單 100年4月29日還款1000萬元，100年5月10日還款300萬元、100年5月13日還款100萬元，借款本金餘額1000萬元 原審卷一第252、253頁。本院卷一第121～125頁  2 100.07.05 300萬元 100.07.05 ～ 102.04.13 同上 同上 同上 增貸。 借款本金合計1300萬元。 原審卷一第254頁 本院卷一第127頁 3 100.08.04 400萬元 100.08.04 ～ 102.04.13 同上 同上 同上 增貸。 借款本金合計1700萬元。 原審卷一第255頁 本院卷一第129頁 4 100.09.13 600萬元 100.09.13 ～ 102.04.13 同上 同上 同上 增貸。 借款本金合計2300萬元。 原審卷一第256頁 本院卷一第131頁 5 100.10.19 400萬元 100.10.19 ～ 102.04.13 同上 同上 同上 增貸。 借款本金合計2700萬元。 原審卷一第257頁 本院卷一第133頁 6 101.01.12 200萬元 101.01.12 ～ 102.04.13 同上 同上 同上 增貸。 借款本金合計2900萬元。 原審卷一第259頁 本院卷一第135頁 7 101.03.19 100萬元 101.03.19 ～ 102.04.13 同上 同上 同上 增貸。 借款本金合計3000萬元。102年4月10日還款100萬元，借款本金餘2900萬元 原審卷一260頁、245頁 本院卷一第137頁 8 102.04.19 2900萬元 102.04.19 ～ 104.04.19 同上 同上 同上 展期 本院卷一第139～143頁 9 104.05.09 2900萬元 104.05.12 ～ 107.05.12 同上 同上 按月繳息循環動用3年換單 展期 本院卷一第145～149頁 10 104.08.05 100萬元 104.08.05 ～ 107.05.12 同上 同上 同上 增貸。 借款本金共計3000萬元 原審卷一第285頁 本院卷一第151頁  107.7.25 增加授信 金額為： 新臺幣 5,040 萬元   11 107.07.27 2600萬元 107.07.27 ～ 110.07.27 同上 附表二 編號3   同上 增加授信金額後放款，同時清償舊貨 原審卷一第23～24、27頁 12 107.07.27 700萬元 107.07.27 ～ 114.07.27 同上 同上 分7年84期償還 增加授信金額後放款，同時清償舊貨 原審卷一第23～24、27、39頁 13 107.08.15 300萬元 107.08.15 ～ 110.07.27 同上 同上 按月繳息循環動用3年換單 增貸 原審卷一第21、23～24、29頁 

附表四：被上訴人以彰化縣○○鄉○○段0000○000000地號等2
        筆土地辦理抵押借款之情形：
編號 借款日期 借款金額 借款期間 連帶保證人 抵押權   借款條件  備 註    證據出處 1 103.09.18 400萬元 103.09.18 ～ 104.09.18 黃耀慶 附表二編號2 按月繳息循環動用。 1年到期全部清償   新貸 原審卷一第41、53、199、201頁 2 104.08.21 400萬元 104.08.21 ～ 105.08.21 同上 同上 按月繳息非循環動用。1年到期全部清償 借新還舊 原審卷一第43、55、203、205頁 3 105.08.30 400萬元 105.08.30 ～ 110.08.30 同上 同上 分5年60期攤還本息   展期 原審卷一第45、47、49、51頁